【裁判字號】    97,上易,1114
【裁判日期】    970626
【裁判案由】    家暴傷害
【裁判全文】
臺灣高等法院刑事判決                97年度上易字第1114號
上  訴  人
即  被  告  甲○○
選任辯護人  陳河泉律師
上列上訴人因家暴傷害案件，不服臺灣桃園地方法院97年度易字
第158號，中華民國97年3月26日第一審判決（起訴案號：臺灣桃
園地方法院檢察署96年度偵字第10786號），提起上訴，本院判
決如下：
    主  文
原判決撤銷。
甲○○傷害人之身體，累犯，處有期徒刑壹年，減為有期徒刑陸
月，如易科罰金，以新臺幣貳仟元折算壹日。
其他被訴傷害部分均無罪。
    事  實
一、甲○○曾犯恐嚇取財、偽造文書等罪，經臺灣臺中地方法院
    以88年度訴字第2473號判處應執行有期徒刑1年2月，嗣經上
    訴審駁回確定，甫於民國93年2月15日執行完畢。其於95年
    間因病在長庚紀念醫院林口分院開刀住院，聘請由大陸來臺
    居住多年之乙○○為其看護。嗣出院返回桃園縣大園鄉○○
    路600巷1弄1號家中療養，乙○○有時仍至該址為其看護照
    顧，二人因而發生性關係，乙○○因而偶至該處與甲○○同
    居（乙○○當時有配偶龔元泰，甲○○所犯妨害家庭罪，經
    原審法院以96年度壢簡字第1615號判處有期徒刑確定，於97
    年4月15日執行完畢），二人即因感情及金錢之事時生爭執
    。95年11月4日，二人又在該址發生激烈爭執，甲○○竟基
    於傷害之犯意，在該址以煙灰缸、椅子等物毆打乙○○，或
    抓扯乙○○頭髮，對乙○○拳打腳踢，或拖、拉乙○○，致
    乙○○受有頭部外傷、眩暈、疑腦震盪、右上臂多處挫傷及
    瘀青、眼瞼外側挫傷及瘀青、頭皮瘀血、雙膝挫傷、背部擦
    挫傷、臀部擦傷、左小腿挫傷、瘀青及胸口疼痛等傷害。
二、案經乙○○訴由桃園縣政府警察局大園分局報告臺灣桃園地
    方法院檢察署檢察官偵查起訴。
    理  由
一、訊據上訴人即被告甲○○矢口否認有何犯行，辯稱：印象中
    乙○○祇在伊95年6月初剛出院時，在桃園縣大園鄉○○路
    600巷1弄1號伊女兒住宅那邊擔任伊之看護，本來在醫院一
    天看護費新臺幣（下同）1,800元，但在家裡看護時，她兩
    、三天就要求上萬元，伊給了幾次，覺得太貴，告訴她不要
    再來，但她還是來，95年11月1日至4日間乙○○有無到伊家
    ，因伊頭部開刀，記憶力減退，已不記得，乙○○在伊家最
    長不會超過二天，不可能從95年11月1日至同年月4日一直待
    在伊家，伊未毆打乙○○，或抓她頭髮成傷等，事實上是乙
    ○○拿電鍋砸伊，還拿菜刀，伊之貨車被乙○○砸壞，家裡
    許多東西被破壞，伊之手機與照相機也被乙○○拿走，伊都
    未計較，不知乙○○之傷何來云云。
二、惟查，上揭事實，業據證人即告訴人乙○○陳述甚詳。且乙
    ○○受有頭部外傷、眩暈、疑腦震盪、右上臂多處挫傷及瘀
    青、眼瞼外側挫傷及瘀青、頭皮瘀血、雙膝挫傷、背部擦挫
    傷、臀部擦傷、左小腿挫傷、瘀青及胸口疼痛等傷害，有受
    傷照片多幀、診斷證明書1紙及臺北醫學大學附設醫院之病
    歷1份附卷可稽。依此觀之，乙○○從頭到腳及前胸後背均
    有受傷，該等傷害應非自為造成。被告亦坦承其與乙○○因
    看護關係而認識，其後二人發生性關係，繼而產生感情與金
    錢糾紛，二人曾在上址發生爭執無誤，堪信乙○○所證與事
    實相符。是被告所辯為卸責之詞，不足採信。本件事證明確
    ，被告犯行堪以認定，應依法論科。
三、核被告所為，係犯刑法第277條第1項之傷害罪。被告有事實
    欄所載之科刑、執行情形，有本院被告前案紀錄表可考，其
    於刑之執行完畢5年內，故意再犯本件之罪，為累犯，應加
    重其刑。
四、公訴意旨另以：被告因上揭原因，於同上地址，尚於(1)95年
    11月1日晚間6、7時許，持煙灰缸及椅子毆打乙○○頭部。
    (2)95年11月2日，徒手抓乙○○頭髮。(3)95年11月3日，對乙
    ○○拳打腳踢。致乙○○受有如事實欄所述之傷害。因認被
    告另有3次傷害罪嫌，此3次傷害罪與上揭95年11月4日傷害
    罪部分，犯意各別，行為互殊，應分論併罰云云。然上揭病
    歷記載乙○○於95年11月6日至醫院急診，主訴前天被打，
    現頭暈，臉部多處瘀青，左胸口痛。乙○○既向醫師陳述係
    「前天」被打，當係指95年11月4日被打。倘乙○○之傷害
    係95年11月1日至4日連續4天陸續被打所造成，觀其傷勢遍
    及全身，難謂輕微，乙○○又自承被告並未將其捆綁，期間
    被告有上廁所及洗澡無訛，以該地距桃園國際機場不遠，自
    非偏遠交通不便之地，何以竟未於受傷後離去就醫，卻繼續
    同居該址，且仍同房睡覺數天，已違常理。乙○○復稱95年
    11月2日伊至外面，因無車可搭，被告求伊同至其二姐家，
    被告之二姐替被告求情，伊又與被告同回該址等語，亦見乙
    ○○之行動未遭拘束。故依全部卷證資料，尚無法使本院形
    成被告於95年11月1日至同年11月3日間有3次傷害乙○○行
    為，及此3天造成乙○○如何傷害之確信。從而乙○○身上
    所受全部傷害，僅能認定係被告於95年11月4日所為，此外
    並無其他積極證據足以證明被告尚有95年11月1日、95年11
    月2日、95年11月3日之傷害犯行，此部分自應諭知無罪。
五、原審予以論科，固非無見。惟被告僅於95年11月4日傷害乙
    ○○，造成如上之全部傷勢，原判決卻認自95年11月1日起
    至同年月4日止，陸續傷害乙○○，造成上揭傷害，即非允
    適。被告上訴否認95年11月4日之犯罪，固無理由，然原判
    決關於95年11月4日犯罪部分既有可議，即無可維持，此部
    分應予撤銷。爰審酌被告之素行、犯罪之動機、方法、犯罪
    產生之損害、迄今均否認犯罪，犯後態度不佳、未賠償被害
    人等一切情狀，量處如主文所示之刑，並依中華民國96年罪
    犯減刑條例之規定減輕其刑，及諭知易科罰金之折算標準。
    其餘部分，原審未察，遽認被告尚於95年11月1日、同年月2
    日、同年月3日犯傷害罪，分別科刑而予併合處罰，即有違
    誤。被告上訴指摘原判決此部分不當，為有理由，此3罪亦
    應撤銷，均改為無罪之諭知。
據上論斷，應依刑事訴訟法第369條第1項前段、第364條、第299
條第1項前段，第301條第1項，刑法第277條第1項、第47條第1項
、第41條，刑法施行法第1條之1，中華民國96年罪犯減刑條例第
2條第1項第3款、第7條，判決如主文。
本案經檢察官覃正祥到庭執行職務。
中    華    民    國    97    年    6     月    26    日
            刑事第二庭    審判長法  官  呂丹玉
                                法  官  林恆吉
                                法  官  李麗玲
以上正本證明與原本無異。
不得上訴。
                                書記官  陳啟文
中    華    民    國    97    年    6     月    26    日
附錄本案論罪科刑法條全文：
中華民國刑法第277條第1項
傷害人之身體或健康者，處3年以下有期徒刑、拘役或1千元以下
罰金。


司法院資訊處製作；財團法人民間司法改革基金會備份。
